【裁判字號】    95,上易,2179
【裁判日期】    951212
【裁判案由】    毒品危害防制條例
【裁判全文】
臺灣高等法院刑事判決                95年度上易字第2179號
上  訴  人
即  被  告  甲○○  40歲民.
上列上訴人因毒品危害防制條例案件，不服臺灣臺北地方法院95
年度易字第1973號，中華民國95年10月12日第一審判決（起訴案
號：臺灣臺北地方法院檢察署95年度毒偵字第898號），提起上
訴，本院判決如下：
    主  文
原判決撤銷。
甲○○連續施用第二級毒品，處有期徒刑捌月。
    事  實
一、甲○○有如下述之前案紀錄：
  (一)前曾因違反麻醉藥品管理條例案件，經臺灣臺北地方法院於
    民國（下同）87年7月28日以87年度易字第1625號裁定送觀
    察勒戒處所執行觀察、勒戒，執行後因有繼續施用毒品傾向
    ，經臺灣臺北地方法院於同年9月7日以87年度易字第1625
    號裁定令入戒治處所，施以強制戒治1年；再經本院於87年
    10月30日以87年度毒抗字第325號裁定駁回抗告確定；嗣因
    戒治處遇成效合格，合於停止執行其戒治處分之規定，又經
    臺灣臺北地方法院於88年2月8日裁定停止戒治，所餘期間付
    保護管束，其交付保護管束之期間至同年9月18日屆滿，經
    臺灣臺北地方法院於89年1月6日以87年度易字第1625號判決
    免刑確定。
  (二)復因傷害案件，經臺灣臺北地方法院於91年11月22日以91年
    度簡字第3973號判決判處有期徒刑4月確定。
  (三)再因竊盜案件，經臺灣臺北地方法院於92年6月12日以92年
    度易字第392號判決判處有期徒刑8月確定。
  (四)又因違反毒品危害防制條例案件（施用第一級毒品、第二級
    毒品），經台灣板橋地方法院於92年2月19日以92年度毒聲
    字第476號、於92年5月13日以92年毒聲字第1525號裁定令入
    戒治處所施以強制戒治確定，而自92年5 月3日開始執行，
    至93年1月9日因毒品危害防制條例案件修正而免除執行；惟
    刑事部分仍經臺灣板橋地方法院於92年8 月28日以92年度易
    字第1111號判決，分別判處有期徒刑9月、5月，應執行有期
    徒刑1年確定；嗣與前開竊盜案件所處徒刑，經同法院於92
    年11月10以92年度聲字第2148號裁定，定應執行刑為有期徒
    刑1年8月確定。
  (五)另因偽造文書案件，經臺灣臺北地方法院於93年5月4日以93
    年度訴字第377號判決判處有期徒刑10月確定；嗣與前開傷
    害案件之判決，經同法院於93年12月13日以93年聲字第1928
    號裁定，定應執行刑為有期徒刑1年。
  (六)上揭92年度聲字第2148號裁定應執行有期徒刑1年8月、93年
    聲字第1928號裁定應執行有期徒刑1年之刑期，甲○○自93
    年1月9日入監接續執行，而於95年1月11日縮短刑期假釋出
    監，其假釋期間預計同年7月6日方為屆滿。
二、詎甲○○在前開臺灣臺北地方法院87年度易字第1625號裁定
    ，令入戒治處所施以強制戒治之處分，於88年9月18日執行
    完畢之5年內，又於92年間因施用第一級毒品、第二級毒品
    犯行，經台灣板橋地方法院分別以92年度毒聲字第476號、
    92年毒聲字第1525號裁定令入戒治處所施以強制戒治，至93
    年1月9日因毒品危害防制條例案件修正而免除執行後，猶不
    知悔改，復基於施用第二級毒品甲基安非他命之概括犯意，
    於前案假釋期間中，自95年2月中旬某日起，至同年3月21日
    經採尿回溯前96小時內之某時止，連續在台北縣新店市○○
    街58巷6號3樓住處，以燒烤後吸食煙霧之方式施用第二級毒
    品甲基安非他命多次。嗣經台灣台北地方法院檢察署觀護人
    先後於95年2月21日、3月21日，因執行受保護管束人定期採
    尿送驗後，發現均呈甲基安非他命陽性反應，而分別查獲。
三、案經台灣台北地方法院檢察署檢察官自動檢舉偵查起訴。
    理  由
一、被告甲○○經合法傳喚，無正當理由未於言詞辯論期日到庭
    ，亦未提出書狀為任何辯解。而據在原法院審理中之陳述，
    則對於檢察官起訴之犯罪事實，均已坦承不諱（見原審卷第
    36頁）；前在檢察官偵查中並曾供陳：是農曆過年後，整理
    房間後發現有沒有查到的毒品，所以就開始施用，一直到3
    月21日前5天；... 是燒烤吸煙，吸食器丟掉了等語（見毒
    偵緝字第222號卷第34頁）；嗣在原法院準備程序中又供稱
    ：伊出監後第一次施用是在95年2月21日伊被採尿前四、五
    天，然後陸陸續續有用，直到那包安非他命用完就沒有再繼
    續施用了，最後一次用是95年3月21日採尿前一個禮拜，95
    年3月16日左右云云（見原審卷第28頁）。復查：
  (一)安非他命經口服投與後，約百分之70於20小時內自尿中排出
    ，約百分之90於96小時內自尿中排出，如僅憑尿液中呈安非
    他命陽性反應，並無法確實推算吸食時間距採集時間之長短
    ，惟依上述資料推斷，最長可能不會超過四日，有行政院衛
    生署藥物食品檢驗局81藥檢壹字第001156號函可憑。而被告
    經台灣台北地方法院檢察署觀護人分別於95年2月21日、3月
    21日執行受保護管束人定期採尿送驗後，發現均呈甲基安非
    他命類陽性反應，有台灣尖端先進生技醫藥股份有限公司95
    年3月3日、3月24日之濫用藥物檢驗報告附卷可憑（見毒偵
    字第898號卷第4頁、毒偵字第1044號卷第4頁）；則被告於
    95年2月21日、3月21日執行受保護管束人定期採尿回溯96
    小時內之某時，在其住所，均有施用第二級毒品甲基安非他
    命之事實，自堪認定。被告最後一次施用第二級毒品安非他
    命之時間應係在「95年3月21日採尿回溯96小時內之某時」
    ，非如被告所稱之「95年3月21日採尿前一個禮拜」，應毋
    庸置疑。
  (二)按修正毒品危害防制條例就施用毒品者，祇於「初犯」及「
    5年後再犯」二種情形，有其追訴條件之限制，即須於初犯
    經觀察、勒戒或強制戒治釋放後，5年內均無施用毒品之行
    為，始能認其前所實施之觀察、勒戒或強制戒治已足遮斷毒
    癮，而得於5年後再犯時，再予適用初犯之規定，重行觀察
    、勒戒等程序。倘5年內已經再犯，被依法追訴處罰，縱其
    第3次（或第3次以上）施用毒品之時間在初犯釋放5年以後
    ，即與「5年後再犯」之情形有別，且因已於「5年內再犯」
    ，顯見其再犯率甚高，原實施觀察、勒戒或強制戒治，已無
    法收其實效，而無5年戒斷期之存在，自無再經觀察、勒戒
    及強制戒治之必要，應由檢察官逕行起訴，始符新法修正之
    本旨（最高法院95年第7次刑庭會議決議意旨參照）。查，
    被告前曾因違反麻醉藥品管理條例案件，經臺灣臺北地方
    法院於87年7月28日以87年度易字第1625號裁定送觀察勒戒
    處所執行觀察、勒戒，執行後因有繼續施用毒品傾向，經臺
    灣臺北地方法院於同年9月7日以87年度易字第1625號裁定令
    入戒治處所，施以強制戒治1年；再經本院於87年10月30 日
    以87年度毒抗字第325號裁定駁回抗告確定；嗣因戒治處遇
    成效合格，合於停止執行其戒治處分之規定，又經臺灣臺北
    地方法院於88年2月8日裁定停止戒治，所餘期間付保護管束
    ，其交付保護管束之期間至同年9月18日屆滿，經臺灣臺北
    地方法院於89年1月6日以87年度易字第1625號判決免刑確定
    ；又因違反毒品危害防制條例案件（施用第一級毒品、第二
    級毒品），經台灣板橋地方法院於92年2月19日以92年度毒
    聲字第476號、於92年5月13日以92年毒聲字第1525號裁定令
    入戒治處所施以強制戒治確定，而自92年5月3日開始執行，
    至93年1月9日因毒品危害防制條例案件修正而免除執行；惟
    刑事部分仍經臺灣板橋地方法院於92年8月28日以92年度易
    字第1111號判決，分別判處有期徒刑9月、5月，應執行有期
    徒刑1年確定，有本院被告全國前案紀錄表在卷可查。被告
    既曾於前揭觀察、勒戒、強制戒治處分執行完畢後5年內（
    即92年間）再犯上開施用毒品之罪，且經法院判處罪刑確定
    ，顯見其再犯率甚高，原實施觀察、勒戒、強制戒治，已無
    法收其實效，而無5年戒斷期之存在，參照前述意旨，被告
    所犯本件施用第二級毒品甲基安非他命之犯行，已無再施以
    觀察、勒戒及強制戒治之必要，而應依新修正毒品危害防制
    條例之規定追訴處罰。
  (三)本件事證明確，被告施用第二級毒品犯行，堪以認定。
二、論罪法條：
  (一)核被告非法施用甲基安非他命，所為係犯毒品危害防制條例
    第10條第2項之施用第二級毒品罪。被告施用第二級毒品甲
    基安非他命前後持有第二級毒品甲基安非他命之行為，應為
    施用之高度行為所吸收，不另論罪。
  (二)被告先後多次施用第二級毒品甲基安非他命犯行，時間緊接
    ，且觸犯構成要件相同之罪名，顯係基於概括犯意反覆所為
    ，應依刑法第56條連續犯規定，論以一罪，並加重其刑。次
    查，被告行為後，刑法第56條連續犯之規定，業於94年1月7
    日修正公布刪除，並於95 年7月1日施行，則被告之犯行，
    因行為後新法業已刪除連續犯之規定，此刪除雖非犯罪構成
    要件之變更，但顯已影響行為人刑罰之法律效果，自屬法律
    有變更，依新法第2條第1項規定，比較新、舊法結果，仍應
    適用較有利於被告之行為時法律即舊法論以連續犯（最高法
    院95年第8次刑事庭會議決議參照）。
三、原審據以論罪科刑，固非無見。惟查：(一)安非他命與甲基安
    非他命為不同之第二級毒品（見毒品危害防制條例付表二編
    號12、89），原判決在理由欄以被告尿液鑑定結果呈甲基安
    非他命之陽性反應，犯罪事實欄卻認被告非法施用安非他命
    ，其理由與認定事實，尚有不符。(二)被告先後多次施用第二
    級毒品甲基安非他命犯行，時間緊接，且觸犯構成要件相同
    之罪名，顯係基於概括犯意反覆所為，應依行為時刑法第56
    條連續犯規定，論以一罪，並加重其刑；又，被告行為後，
    刑法第56條連續犯之規定，雖於94年1月7日修正公布刪除，
    然依新法第2條第1項規定，及比較新、舊法結果，仍應適用
    較有利於被告之行為時法律即舊法論以連續犯，已如前述。
    原判決認「綜合被告全部罪刑之結果而為比較及新法第2條
    第1項但書之規定，被告應適用新法，而論以集合犯之包括
    一罪」，尚有未洽。被告提起上訴未記載理由，雖無理由；
    然原判決既有前述之可議，仍屬無可維持，應由本院將原判
    決撤銷改判。爰審酌被告前曾因施用毒品經觀察勒戒、強制
    戒治，竟再施用第二級毒品而犯本罪，其犯罪雖屬自戕行為
    ，然對社會秩序仍具有危害性，及其施用期間、次數，犯罪
    後坦承犯行之態度等一切情狀，仍如原審量處如主文所示之
    刑。
四、被告甲○○經合法傳喚，無正當理由未於言詞辯論期日到庭
    ，爰不待其陳述逕行判決。
據上論斷，應依刑事訴訟法第371條、第369條第1項前段、第364
條、第299條第1項前段，毒品危害防制條例第10條第2項，刑法
第11條前段、第2條第1項前段修正前刑法第56條，判決如主文。
本案經檢察官侯千姬到庭執行職務。
中    華    民    國    95    年    12    月    12    日
                  刑事第十庭    審判長法  官  劉景星
                                      法  官  陳志洋
                                      法  官  陳博志
以上正本證明與原本無異。
不得上訴。
                                      書記官  陳嘉文
中    華    民    國    95    年    12    月    12    日
附錄：本案論罪科刑法條全文
毒品危害防制條例第10條
施用第一級毒品者，處 6 月以上 5 年以下有期徒刑。
施用第二級毒品者，處 3 年以下有期徒刑。


司法院資訊處製作；財團法人民間司法改革基金會備份。
